最高法院刑事判決　　　　　　　　　 110年度台上字第5353號
上　訴　人　黃水泉
　　　　　　葉申喜
　　　　　　陳坤榮
　　　　　　梁敬林
上列上訴人等違反毒品危害防制條例案件，不服臺灣高等法院高
雄分院中華民國110年3月24日第二審判決（109年度上訴字第151
4號，起訴案號：臺灣高雄地方檢察署107年度偵字第13447、161
19、18112號），提起上訴，本院判決如下：
    主  文
上訴駁回。
    理  由
一、按刑事訴訟法第377 條規定，上訴於第三審法院，非以判決
    違背法令為理由，不得為之。是提起第三審上訴，應以原判
    決違背法令為理由，係屬法定要件。如果上訴理由書狀並未
    依據卷內訴訟資料，具體指摘原判決不適用何種法則或如何
    適用不當，或所指摘原判決違法情事，顯與法律規定得為第
    三審上訴理由之違法情形，不相適合時，均應認其上訴為違
    背法律上之程式，予以駁回。
二、本件原審審理結果，認定上訴人黃水泉、葉申喜、陳坤榮、
    梁敬林（以下或稱黃水泉等 4人）有事實欄（下稱事實欄）
    所載之違反毒品危害防制條例犯行明確，因而維持第一審論
    處黃水泉等4 人共同犯製造第二級毒品罪刑（均量處有期徒
    刑），並諭知相關沒收之判決，駁回其等在第二審之上訴，
    已載敘其調查取捨證據之結果及憑以認定各該犯罪事實之心
    證理由，就梁敬林否認犯罪及陳坤榮供稱僅屬幫助犯等辯詞
    ，認非可採，亦依調查所得證據予以論述指駁，有卷存資料
    可資覆按。
三、上訴意旨略以：
  ㈠黃水泉、葉申喜部分：⒈黃水泉僅傳遞訊息予共犯陳高文（
    第一審法院通緝中），葉申喜初始不知所栽種之物為毒品大
    麻，係被動參與，均係幫助犯；且梁敬林為供己施用而私下
    帶回大麻殘葉，並風乾、分裝，非黃水泉、葉申喜所能預見
    ，其 2人所為僅止於栽種大麻，原判決論以製造毒品罪，有
    理由矛盾、不備之缺失。⒉黃水泉、葉申喜自始坦承犯行，
    均達耳順之年，另葉申喜身體狀況不適長期刑之執行，尚需
    照顧罹病之妻，原判決未適用刑法第59條減刑，並予葉申喜
    緩刑宣告，量刑不符罪刑相當及比例原則。
  ㈡陳坤榮部分：其僅轉交大麻種子予葉申喜，或受黃水泉之託
    查看大麻種植情況，並無栽種、出資或提供種植器具、技術
    等製造毒品之構成要件行為，所為非共同正犯，原判決未詳
    述何以非屬幫助犯，有理由不備之違法。
  ㈢梁敬林部分：⒈卷內並無其參與種植大麻之事證，縱曾於交
    付大麻種子時在場或代為了解大麻之生長狀況，至多僅係幫
    助犯。⒉栽種與製造大麻係屬二事，原判決未詳予區分，籠
    統入罪，理由矛盾。且其僅撿拾同案被告丟棄於田埂上之大
    麻葉子，依本院 102年度台上字第2465號判決意旨，並非製
    造大麻。⒊其自始坦承施用毒品大麻，製造毒品大麻應為後
    階段之坦承施用毒品所吸收，原判決未適用毒品危害防制條
    例第17條第2項規定減刑，適用法則不當。
四、犯罪事實之認定、證據之取捨及證明力之判斷，俱屬事實審
    法院之職權，此項職權之行使，倘不違背客觀存在之經驗法
    則或論理法則，即不違法，觀諸刑事訴訟法第155條第1項規
    定甚明，自無許當事人任憑主觀妄指為違法而資為合法第三
    審上訴理由。又共同正犯間，在合同意思範圍內，各自分擔
    犯罪行為之一部，相互利用他人之行為，以達其犯罪之目的
    者，原不必每一階段均參與，祇須分擔犯罪行為之一部，即
    應對於全部所發生之結果共同負責。是以共同正犯之行為，
    應整體觀察，就合同犯意內所造成之結果同負罪責，而非僅
    就自己實行之行為負責。是以凡以自己犯罪之意思而參與犯
    罪，無論所參與者是否犯罪構成要件之行為，皆為正犯。原
    判決認定黃水泉等4人上開犯行，係綜合黃水泉等4人自白或
    部分供述、證人即共同被告温和（經判決無罪確定）不利於
    黃水泉等 4人之證詞、卷附法務部調查局濫用藥物實驗室（
    毒品）鑑定書、通訊監察譯文，酌以所列其餘證據資料及案
    內其他證據調查之結果而為論斷，詳敘憑為判斷黃水泉自陳
    高文處取得大麻種子後，透過陳坤榮或與之一同交付梁敬林
    、葉申喜於所載土地以所示方法共同栽種毒品大麻，待大麻
    成株後剪下葉片，由梁敬林帶回所載住處整理風乾而製造毒
    品大麻，所為該當製造第二級毒品罪構成要件之理由綦詳，
    另本於證據取捨之職權行使，對葉申喜供稱梁敬林未參與種
    植大麻等旨說詞，何以不足為梁敬林有利之認定，亦於理由
    內詳加析論，復依調查所得記明黃水泉等 4人除上載行為分
    擔外，並有討論大麻生長或（購買肥料）出資、利益分配等
    情事，渠等係以自己犯罪意思，而為不同之分工，就所參與
    之犯行，與陳高文彼此間有犯意聯絡與行為分擔，應成立共
    同正犯，其審酌之依據及判斷之理由。凡此，概屬原審採證
    認事職權之合法行使，核其論斷說明，衡諸經驗及論理等證
    據法則皆無違背，自不容任意指為違法。是依原判決確認之
    事實，黃水泉等 4人非僅止於栽種大麻或幫助之犯意，自應
    就製造毒品犯行負共同正犯之責，論以該罪名之共同正犯，
    洵無違誤，無所指判決理由不備或適用法則不當之違法。又
    依原判決之記載，事實欄認定梁敬林待大麻成株後，將葉片
    剪下攜回住處風乾，理由內並已說明所憑，黃水泉等 4人既
    以人為之方式就長成之大麻植株之葉施以助力，使之乾燥，
    自屬製造毒品大麻之行為。至於本院 102年度台上字第2465
    號判決，關於「在其（大麻植株之花、葉、嫩莖）自然脫落
    、枯乾之過程中，並未以任何人為方式予以助力，即無製造
    大麻毒品之行為可言」等旨論述，與本案事實迥異，不容任
    意斷章取義，梁敬林執以指摘原判決不當，亦無可採。
五、修正前毒品危害防制條例第17條第 2項規定：「犯第四條至
    第八條之罪於偵查及審判中均自白者，減輕其刑。」係為鼓
    勵是類犯罪行為人自白、悔過，並期訴訟經濟、節約司法資
    源而設。此所謂「自白」，係指對自己之犯罪事實全部或主
    要部分為肯定供述之意。製造毒品與持有、施用毒品，係不
    同之犯罪事實，僅坦承持有或施用毒品，但否認製造，難認
    其已就製造毒品之事實為自白，要無前揭減輕其刑規定之適
    用。稽之卷證，梁敬林於偵查及審理中，除承認持有、施用
    大麻外，就栽種、製造毒品大麻之主觀及客觀構成要件，俱
    未為肯定之供述（見警卷㈡第54至57頁，第 13447號偵查卷
    第19至21頁，第一審卷㈠第 135、136頁、卷㈡第77、173、
    175、179頁，原審卷第 211、296、337、338、344頁），原
    判決並就其否認犯罪之供詞及所辯各語認非可採，亦依調查
    所得證據詳加論駁，以其偵查及審理中均未自白，不符合前
    揭減刑規定之要件，未予減刑，並無不合。梁敬林徒以其坦
    承施用大麻，據以指摘可認已符合偵審中自白犯罪要件，原
    判決有未予減刑之違法云云，顯屬無據。
六、應否依刑法第59條酌量減輕其刑，法院本屬有權斟酌決定，
    故未酌減其刑，既不違背法令，自不得執為提起第三審上訴
    之理由。原審審酌黃水泉、葉申喜所犯情狀，認無可憫恕之
    事由，依葉申喜科刑情形，本不符合宣告緩刑之要件，均已
    闡述理由明確，未予酌減其刑，或宣告緩刑，並不違法。
七、依上所述，黃水泉等 4人上訴意旨無非係對原審採證認事職
    權之適法行使，或單純就前述量刑裁量權之合法行使，徒以
    自己說詞，任意指為違法，且為單純事實之爭執，難謂已符
    合首揭法定上訴要件，應認其等之上訴為不合法律上之程式
    ，均予以駁回。
據上論結，應依刑事訴訟法第395條前段，判決如主文。
中    華    民    國   110    年    12    月    29    日
                  刑事第九庭審判長法  官  段  景  榕  
                                  法  官  鄧  振  球  
                                  法  官  楊  力  進  
                                  法  官  汪  梅  芬  
                                  法  官  宋  松  璟  
本件正本證明與原本無異
                                  書記官
中    華    民    國   111    年    1     月    6     日